臺灣臺南地方法院新市簡易庭民事判決
                                    110年度新簡字第531號
原      告  玉山商業銀行股份有限公司


法定代理人  黃男州  
訴訟代理人  凃旻佐  
被      告  偉詠有限公司

法定代理人  吳林燕秋
訴訟代理人  楊永成律師
            戴君豪律師
            陳恪勤律師
上列當事人間給付票款事件，經本院於中華民國110年12月30日
言詞辯論終結，本院判決如下：
    主      文
被告應給付原告新臺幣壹佰柒拾萬元，及自民國一百一十年九月
二十七日起至清償日止，按週年利率百分之六計算之利息。
訴訟費用新臺幣壹萬柒仟捌佰參拾元由被告負擔。
本判決得假執行。
    事實及理由
一、原告起訴主張： 
　㈠原告執有被告簽發如附表所示支票1紙(下稱系爭支票)，系爭
    支票經訴外人仙宗興業股份有限公司(下稱仙宗公司)背書轉
    讓予原告，原告屆期提示，竟遭被告向本院聲請110年度裁
    全字第40號假處分裁定(下稱系爭裁定)獲准，並禁止仙宗公
    司提示付款而遭退票。查，被告與仙宗公司為直接前後手關
    係，被告簽發系爭支票之基礎原因事實乃被告與仙宗公司間
    之債權債務關係，依票據法第13條前段規定，被告以與執票
    人(即原告)前手間所存抗辯事由對抗執票人(即原告)，與票
    據法第13條前段不合。爰依票據法第144條、第85條第1項及
    第133條規定，請求被告給付票款。
　㈡對於被告抗辯之陳述：
　　系爭支票為仙宗公司因融資需要，以讓與擔保方式背書轉讓
    予原告，俟票據屆期，再由原告以執票人身分提示領取票款
    抵償仙宗公司債務，因此，原告已取得系爭支票票據上權利
    。被告以系爭支票背面蓋有備償放款專戶第0000000000000
    號，該備償專戶非以原告名義開立，從而原告未取得票據權
    利等語。然實務上銀行均以借款人名義開立一貸款備償專戶
    ，將收妥票款存入該帳戶，俟款項達到一定金額或經過一定
    時間後轉帳抵充放款，故貸款備償專戶係專為抵償借款人債
    務，戶名雖為借款人，但實為銀行處理不同客戶帳務方便獨
    立設立之帳戶，銀行於備償專戶提示各該客票時，仍係以執
    票人地位提示付款，非以客戶名義請求付款，銀行即為該客
    票執票人，此與客戶將票據存入一般支票存款帳戶，委託銀
    行以客戶名義向付款人為付款之提示，尚有不同，被告據此
    爭執原告未取得系爭支票票據上權利，實無理由。
　㈢聲明：被告應給付原告新臺幣(下同)1,700,000元，及自民國
    110年9月27日起至清償日止，按週年利率6％計算之利息。
二、被告答辯略以：　
　㈠被告因向仙宗公司購買生抽鍍鋅線貨品，總買賣價金計340萬
    元，乃簽發系爭支票以供買賣價款之部分支應。然而，仙宗
    公司並未交付貨物，隨即倒閉及關門歇業，因此系爭支票之
    票據原因關係並不存在，故被告乃聲請假處分，拒絕支付票
    款。嗣後，系爭支票經存入仙宗公司之銀行帳戶內，但因本
    院100年度司執全字第246號執行命令實施假處分在案，以致
    仙宗公司無法行使票據上權利，影響所及，原告當然無法輾
    轉獲得系爭票款。依債之相對性，此乃原告與仙宗公司間之
    內部債權債務關係，與被告毫不相干。遑論，仙宗公司已無
    法依約履行供貨義務，被告自將依法主張解除買賣契約，是
    仙宗公司自應將系爭支票返還予被告，原告卻訴請被告給付
    票款，則仙宗公司恐已取得系爭支票之票面金額利益，雙重
    獲利，並致使被告受有重複給付票款之損害。
　㈡系爭支票背面蓋有仙宗公司備償放款專戶之印章，顯然系爭
    支票尚為仙宗公司持有，仙宗公司未將支票交付轉讓予原告
    。依財政部金融局85年12月4日台融局（一）字第85553852
    號函，說明三內容所示「有關金融機構辦理墊付國內票款，
    通常要求申請人開立備償專戶，將來票款收兌後直接存入申
    請人名義開立之備償專戶，此時就票據關係言，銀行係代為
    提示，支票並未轉讓予銀行，若票據到期提示遭退票，銀行
    原則上無法以票據權利人之地位對發票人索賠」，可知悉，
    備償專戶非由銀行(即原告)以借款人(即仙宗公司)名義所開
    立帳戶，實際上是借款人(即仙宗公司)以自己名義於銀行所
    開立帳戶，此即所以，備償帳戶之戶名為借款人本人。倘真
    如原告稱述備償專戶係銀行(即原告)以借款人(即仙宗公司)
    名義開立帳戶，銀行(即原告)豈不涉及刑事偽造文書罪責？
    另倘原告為執票人，何以原告不存入自己名義帳戶內，何需
    假借借款人(即仙宗公司)帳戶存入系爭支票？況且，倘仙宗
    公司備償專戶自始為銀行(即原告)所擁有，原告何需先將系
    爭支票票款存入仙宗公司備償專戶後，再轉帳予原告始能抵
    充放款？由上述問題可知，原告主張顯有矛盾，不足採認。
　㈢另依最高法院110年度台上字第2552號裁定內容，即便是公司
    在銀行開立備償專戶，但是該帳戶內的存款仍然是開立帳戶
    的公司所有。系爭支票已經存入仙宗公司帳戶，所以實際上
    還是屬於仙宗公司，因此被告可用對仙宗公司基礎關係之抗
    辯來對抗原告，且原告為系爭假處分效力所及。　　　　
三、本件原告主張系爭支票為被告所簽發，並經仙宗公司背書轉
    讓而持有，經屆期提示，不獲付款乙節，業據提出所述相符
    之支票及退票理由單為憑。被告雖不爭執簽發系爭支票之事
    實，但辯稱：系爭支票存入仙宗公司於原告銀行之備償帳戶
    內，仍為仙宗公司執有。被告簽發系爭支票，用以支付其與
    仙宗公司間買賣關係之部分價金，但仙宗公司並未交付貨物
    ，其乃向本院聲請假處分，並經本院執行在案，故仙宗公司
    不得行使票據上權利，原告亦為系爭假處分效力所及。及其
    得以對仙宗公司為基礎關係之抗辯對抗原告云云。是本件爭
    執事項厥為：原告是否已為系爭支票之持有人？如否，被告
    以假處分效力及於原告，及其與仙宗公司間票據原因關係之
    抗辯，對抗原告是否有理由？
四、本院之判斷如下：　 
　㈠按發票人應照支票文義擔保支票之支付，為票據法第126條所
    明定。又匯票依背書及交付而轉讓。無記名匯票得僅依交付
    轉讓之。記名匯票發票人有禁止轉讓之記載者，不得轉讓。
    上開規定，依票據法144條準用於支票。及票據債務人不得
    以自己與發票人或執票人之前手間所存抗辯之事由對抗執票
    人。則有同法第13條可資參照。　　
　㈡本件原告主張仙宗公司業將系爭支票背書轉讓予原告乙節，
    業據提出所述相符之支票及退票理由單為憑。雖被告以系爭
    支票係存入仙宗公司於原告銀行之備償帳戶內，仍為仙宗公
    司持有云云。然經本院檢視系爭支票，受款人為空白，復無
    畫線禁止背書轉讓，及仙宗公司持有被告交付之系爭支票後
    ，已於支票背面蓋立公司及法定代理人印文，交付予原告，
    可認仙宗公司業將系爭支票背書讓與原告，是原告業因仙宗
    公司背書讓與而為系爭支票之持有人，應可認定。　　
　㈢雖被告以系爭支票存入仙宗公司之備償帳戶內，仍為仙宗公
    司所持有云云。但備償帳戶乃銀行實務上以借款人名義開立
    之貸款備償專戶，將收妥票款存入該帳戶，俟款項達到一定
    金額或經過一定時間後轉帳抵充放款，故貸款備償專戶係專
    為抵償借款人債務，戶名雖為借款人，實為銀行處理不同客
    戶帳務方便獨立設立之帳戶，銀行於備償專戶提示各該客票
    時，仍係以執票人地位提示付款，非以客戶名義請求付款，
    銀行即為該客票執票人。若支票並未讓與，僅屬託收性質，
    實務上則係將票據存入一般支票存款帳戶，委託銀行以客戶
    名義向付款人為付款之提示，二者並不相同。被告據此爭執
    系爭支票仍屬仙宗公司持有，原告並未取得系爭支票之票據
    權利，並非可信。　
　㈣至被告以系爭支票業經本院假處分執行在案，原告應受假處
    分效力所及。及其得以對於仙宗公司之原因關係對抗原告云
    云。但查，本院110年度裁全字第40號假處分相對人為仙宗
    公司，並非原告，被告提存供擔保對象亦為仙宗公司而非原
    告，該假處分裁定效力顯不及於原告。及兩造就系爭支票並
    非前後手關係，縱被告對於仙宗公司有上述原因關係之抗辯
    事由存在，基於票據無因性，亦不得以此事由對抗原告，故
    被告上開所辯，均不足採。
　㈤綜上所述，本件原告經由仙宗公司背書轉讓而持有系爭支票
    ，且非本院110年度司裁全字第40號假處分裁定之相對人，
    不受該裁定效力所及，自得行使票據上之權利。原告於支票
    屆期，經提示不獲付款，乃依據票據法律關係，請求被告給
    付票款170萬元，及自提示付款日即110年9月27日起至清償
    日止，按週年利率百分之6計算之利息，為有理由，應予准
    許。　　　　
五、本件事證已臻明確，兩造就其餘爭執事項，所為之主張、答
    辨或舉證，核與判決結果不生影響，已無贅述必要，併此說
    明。　　　　
六、按訴訟費用，由敗訴之當事人負擔。法院為終局判決時，應
    依職權為訴訟費用之裁判，此民事訴訟法第78條及第87條第
    1項定有明文。本件訴訟除原告支出第一審裁判費用17,830
    元，兩造無其餘費用支出，是本件訴訟費用額確定為17,830
    元，並由被告負擔。另本件係依民事訴訟法第427條第1項規
    定，適用簡易程序之簡易事件，所為被告敗訴之判決，依同
    法第389條第1項第3款之規定，依職權宣告假執行。 　
七、據上論結，本件原告之訴為有理由，依民事訴訟法第78條、
    第87條第1項、第389條第1項第3款，判決如主文。　　
中　　華　　民　　國　　111 　年　　1 　　月　　19　　日
                  臺灣臺南地方法院新市簡易庭
　　　　　　　　　　　　　　　　　法  官　許蕙蘭
以上正本係照原本作成。
如對本判決上訴，應於判決送達後20日內向本院提出上訴狀（須
附繕本），若委任律師提起上訴者，應一併繳納上訴審裁判費，
否則本院得不命補正逕行駁回上訴。
中　　華　　民　　國　　111 　年　　 1　　月　　19　　日
            　　　　                書記官  徐毓羚
　　　　　　　　　　　　　　　　　
編號 發票人/ 背書人/ 付款人 支票號碼 票面金額 (新臺幣) 發票日 提示日 (即利息起算日) 1 偉詠有限公司/ 仙宗興業股份有限公司/ 第一銀行南科園區分行 MA0000000號 1,700,000元 100年9月25日 110年9月27日